臺灣臺南地方法院民事判決
110年度訴字第1240號
原      告  張雅菁  
訴訟代理人  查名邦律師
            高亦昀律師
被      告  施秀檳  
訴訟代理人  張祐豪律師
上列當事人間請求侵權行為損害賠償事件，經本院於民國110年1
2月14日言詞辯論終結，判決如下：
    主      文
被告應給付原告新臺幣陸萬元，及自民國110年9月7日起至清償
日止，按周年利率百分之五計算之利息。
原告其餘之訴駁回。
訴訟費用由被告負擔百分之六，餘由原告負擔。
本判決第一項得假執行。
原告其餘假執行之聲請駁回。  
    事實及理由
一、按不變更訴訟標的，而補充或更正事實上或法律上之陳述者
    ，非為訴之變更或追加；原告於判決確定前，得撤回訴之全
    部或一部。但被告已為本案之言詞辯論者，應得其同意；訴
    之撤回應以書狀為之，被告自撤回書狀送達之日起，10日內
    未提出異議者，視為同意撤回，民事訴訟法第256條、第262
    條第1項、第4項定有明文。經查，原告起訴狀以姓名施琇繽
    為被告，於110年12月14日言詞辯論期日更正被告姓名為甲○
    ○，原告所為之更正，為更正其事實上陳述，與民事訴訟法
    第256 條之規定相符；次查，本件原告起訴時，原以乙○○、
    甲○○為被告，嗣於民國110年12月2日原告提出民事撤回起訴
    狀撤回對乙○○之起訴，撤回書狀已送達乙○○，其逾10日未提
    出異議，已生撤回效力，故原告撤回訴外人乙○○部分，自應
    准許。
二、原告起訴主張：
  ㈠原告與其配偶乙○○（下稱乙○○）二人為學生時期之青梅竹馬
    ，自斯時交往至今已長達七年之久，二人感情極為深，原告
    約於109年12月懷有乙○○之子（至今懷胎7月），二人遂於11
    0年3月24日結為連理，二人婚後感情仍為良好。豈料，原告
    於110年5月3日時使用乙○○手機時，竟驚見被告傳送予乙○○
    之訊息，包含「臭傢伙我想抱著你睡覺」等語，原告始得知
    乙○○與被告二人間存有不正常交往關係，原告為此相當氣憤
    ，認自己辛苦懷胎，卻遭如此背叛，遂找乙○○理論，詎乙○○
    不僅未感羞愧，更向原告表示若非因原告懷有身孕，早就與
    原告離婚云云，原告聞此實感痛心疾首、心如刀割，以致罹
    患憂鬱症等精神上之病症。
  ㈡前經原告與乙○○理論後，乙○○不僅未表示悔悟，更於110年5
    月17日藉故離家與被告同住於旅社過夜。嗣原告於110年5月
    25日於乙○○之FacebookMessenger上，發現乙○○與被告二人
    間之話内容極其露骨、腥羶，二人不僅以「老公」、「老婆
    」等用語相互稱呼之外，尤有甚者，陳揩舜還邀約被告共同
    拍攝「性愛影片」。
　㈢嗣被告知悉原告已發現其與乙○○間之姦情後，被告尤不知廉
    恥，不僅未停止侵害原告之權益，更於110年6月13日登入乙
    ○○之LINE通訊軟體，傳送「離一離去找真正的人生」等訊息
    予原告，乙○○與被告二人每日猶互相撥打電話互通有無，顯
    己逾越一般朋友間之交誼，而持續侵害原告之權益，致原告
    身心遭受極大之打擊。
　㈣原告之身心在遭受被告二人持續無情的打擊下，除因而罹患
    精神病症之外，更因而造成胎盤劇烈收縮，胎痛不已，精神
    、身體上折磨實難以言喻，為此依侵權行為法則，訴請被告
    給付原告新臺幣（下同）100萬元，以撫慰創傷。
　㈤聲明：⒈被告應給付原告100萬元，及自起訴狀繕本送達翌日
    起至清償日止按週年利率百分之五計算之利息。⒉願供擔保
    請准宣告假執行。
三、被告答辯略以：
　㈠被告與乙○○從109年11月間開始交往至110年9月1日，二人交
    往期間，乙○○才與原告在110年3月24日奉子結婚，被告與乙
    ○○二人之情侣關係早先於原告與乙○○結婚之前，而乙○○與原
    告結婚後，被告與乙○○二人並無發生性關係，僅有私下聯絡
    ，對於原告配偶權之侵害並非情節重大。
　㈡依民法第195條第1項規定與最高法院47年臺上字第1221號判
    例見解，成立侵害配偶權之前提，應有「情節重大」、以及
    「受有精神上之痛苦」之要件。然而原告在與乙○○結婚前感
    情不睦，二人奉子結婚後，原告為讓孩子生下來有個父親，
    和乙○○結婚前已經約定，原告在婚後不會干涉乙○○的感情生
    活，乙○○要跟誰在一起，都不會去管。
　㈢被告與乙○○二人私下通訊交往，並無造成原告之精神痛苦，
    也無構成侵害配偶權情節重大之情形，原告在婚前就已經知
    道被告與乙○○正在交往，而且原告允許被告與乙○○在原告與
    乙○○婚後繼續交往，既然原告早已知情且不管被告與乙○○交
    往，可見，原告之所以允許，應是因為原告不在意被告與乙
    ○○交往，因此也不會對其造成痛苦，情節即非屬重大；而且
    ，關於原告提出「環境適應障礙之憂鬱症」之診斷證明書，
    該病症較可能是因為換了新環境適應不良，譬如新兵入營、
    新生入校，而與被告二人是否有無原告所述之指控無關。
　㈣縱認被告構成侵害配偶權（假設言、非自認），依「允諾阻
    卻違法」之法理原則，原告結婚前曾表示將來不管乙○○的感
    情生活、也不管乙○○跟誰在一起，可認為其對於將來發生的
    損害賠償請求權已表示拋棄（得被害人事前允諾）。
　㈤聲明：⒈原告之訴駁回。⒉如獲不利判決，請准反擔保。
四、本院得心證之理由： 
　㈠按因故意或過失，不法侵害他人之權利者，負損害賠償責任
    。故意以背於善良風俗之方法，加損害於他人者亦同。不法
    侵害他人之身體、健康、名譽、自由、信用、隱私、貞操，
    或不法侵害其他人格法益而情節重大者，被害人雖非財產上
    之損害，亦得請求賠償相當之金額；前項規定，於不法侵害
    他人基於父、母、子、女或配偶關係之身分法益而情節重大
    者，準用之。民法第184 條第1 項、第195 條第1 、3 項定
    有明文。又婚姻係以夫妻之共同生活為其目的，配偶應互相
    協力保持其共同生活之圓滿安全及幸福，而夫妻互守誠實，
    係為確保其共同生活之圓滿安全及幸福之必要條件，故配偶
    因婚姻契約而互負誠實之義務，如配偶之一方行為不誠實，
    係與行為對象（婚姻關係外第三人），共同破壞配偶他方對
    婚姻生活之圓滿安全及幸福，對於配偶之他方應構成共同侵
    權行為（最高法院55年度台上字第2053號判決意旨參照）。
    又足以破壞婚姻共同生活之圓滿安全之行止，非僅以通姦或
    相姦行為為限，倘夫妻任一方與他人間存有逾越結交普通朋
    友等一般社交行為之不正常往來，且其侵害配偶所享有普通
    友誼以外之情感交往權益，已達破壞婚姻制度下共同生活之
    信賴基礎之程度，亦足以夠成侵害配偶權利之侵權行為。　
  ㈡當事人主張有利於己之事實，就其事實負有舉證之責，民事
    訴訟法第277條，定有明文。又依民法第184條第1項前段規
    定，侵權行為之成立，須行為人因故意過失不法侵害他人權
    利，亦即行為人須具備歸責性、違法性，並不法行為與損害
    間有因果關係，始能成立，且主張侵權行為損害賠償請求權
    之人，對於侵權行為之成立要件應負舉證責任（最高法院10
    0年度台上字第328號民事裁判意旨參照）。原告主張被告有
    上揭侵權行為，並提出乙○○之手機畫面翻拍照片、王盈彬精
    神科診所診斷證明書、被告與乙○○共乘機車照片、被告與乙
    ○○之FacebookMessenger訊息翻拍照片數張、原告手機畫面
    截圖、乙○○之手機畫面翻拍照片（補字卷第25-43頁）、原
    告與被告之LINE對話紀錄截圖、錄音檔案及譯文(本院卷第5
    3-66頁)為證，經查：
　　⒈原告提出之原證一MESSENGER截圖係110年6月1日原告翻拍
      被告與乙○○間之對話紀錄，原證三照片係110年5月17日所
      拍攝，均在原告與乙○○結婚之後，為被告所不爭執，而原
      證一上顯示被告於該對話紀錄上留言「臭傢伙，我想抱著
      你睡覺」等語，語意親密；另原告提出原證四被告與乙○○
      於110年4月29日以通訊軟體對話紀錄顯示，被告請乙○○為
      其挑選內衣，並傳送多組內衣廣告圖片予乙○○，詢問乙○○
      是否喜歡，亦已超乎一般普通朋友之正常交往；原證三照
      片顯示乙○○騎乘機車搭載被告，被告以手環抱乙○○腰部，
      雖無法證明乙○○與被告有同乘機車前往旅社過夜之情事，
      然被告不諱言於乙○○婚前即以男女朋友關係交往，110年3
      月24日知悉乙○○當天結婚，迄110年9月初仍與乙○○進行往
      來，搭乘乙○○之機車亦不避諱地環抱乙○○腰部，此等親密
      對話或親密接觸，皆足迷惑乙○○情意，致對配偶即原告不
      忠實，破壞原告婚姻生活之圓滿安全及幸福，原告主張被
      告有侵害其配偶權，即可採信。
　　⒉原告雖又主張：被告於乙○○婚後有與乙○○繼續發生性關係
      等語，惟為被告所否認，辯稱：婚後有往來，但無發生性
      關係等語。原告雖舉乙○○於本院言詞辯論時陳稱：「都是
      施秀璸來南部找我的時候，才會發生性行為，時間不確定
      ，我也忘記了，地點大部分都是在民宿，有發生性行為。
      」等語（本院卷第43頁）為證。然被告與乙○○係於原告婚
      前即開始交往，乙○○並未陳明發生性行為之時間係在伊婚
      前或婚後，且乙○○為上開陳述時，係為被告，亦未以證人
      身分具結證述，而原告原以乙○○為共同被告提起本件訴訟
      ，嗣又撤回乙○○部分之訴訟，並免除乙○○之賠償責任，則
      乙○○於本件訴訟，顯屬利害關係人，其上開陳述，亦難認
      客觀真實。至於原告所提與被告之LINE對話紀錄截圖、錄
      音檔案及譯文，均無記載被告承認與乙○○於婚後仍有發生
      性關係之文句，原告此部分主張，難認可採。
　　⒊另原告提出原證五之手機翻拍照片上，被告否認為其與乙○
      ○之對話紀錄，且上載「離一離，去找真正的人生」等語
      ，亦無法證明被告與乙○○間有於婚後發生性關係之情事。
　　⒋原證六顯示被告與乙○○間於110年5月間仍有通訊往來，此
      亦為被告所自認，然亦不足以證明被告與乙○○間於該時有
      發生性關係之情事。　　
　㈢綜上，被告知悉乙○○為有配偶之人，竟與乙○○為前揭逾
    越一般普通朋友情誼之不正常往來行為，核係以背於善良風
    俗之方法，共同加損害於原告，侵害原告基於配偶關係之身
    分法益，其情節重大，足使原告在精神上受有相當程度之痛
    苦，是原告據此請求被告賠償相當之金額，即屬有據。　
　㈣按不法侵害他人之身體、健康、名譽、自由、信用、隱私、
    貞操，或不法侵害其他人格法益而情節重大者，被害人雖非
    財產上之損害，亦得請求賠償；前項規定，於不法侵害他人
    基於父、母、子、女或配偶關係之身分法益而情節重大者，
    準用之，民法第195條第1項、第3項定有明文。又按慰藉金
    之賠償須以人格權遭遇侵害，使精神上受有痛苦為必要，其
    核給之標準固與財產上損害之計算不同，然非不可斟酌雙方
    身分資力與加害程度，及其他各種情形核定相當之數額，最
    高法院51年台上字第223號著有判例。被告侵害原告基於配
    偶關係之身分法益且情節重大，業經認定如上，從而，原告
    請求被告賠償精神慰撫金，即屬有據，應予准許。本院斟酌
    被告雖於乙○○婚前即已交往，然明知乙○○已經與原告結婚，
    且原告懷有身孕，卻不顧原告與乙○○、新生兒共組圓滿家庭
    之目的，仍執意與乙○○進行不正當的交往，原告主張被告上
    開行為對原告婚姻與家庭的圓滿有嚴重的破壞，並致原告焦
    慮、憂鬱、失眠等情，即堪採信。原告請求被告賠償其精神
    上之損害，核屬有據。本院審酌上情及被告甲○○是中華大學
    畢業，需扶養母親，目前無工作收入；原告月收入約25000 
    元，學歷為大學畢業，目前有一個小孩要撫養，爸媽的扶養
    費每個月也要給付，而兩造名下均無不動產等情，此除據兩
    造陳明在卷外，並有稅務電子閘門財產所得調件明細表附於
    卷外可憑等一切情狀，認原告得請求被告與乙○○連帶賠償之
    精神慰撫金以20萬元為適當。
　㈤按連帶債務人相互間，除法律另有規定或契約另有訂定外，
    應平均分擔義務。民法第280條前段定有明文。而關於共同
    侵權行為連帶債務人間之分擔義務，民法雖未設規定，然基
    於公平原則，及任何人均不得將基於自己過失所生之損害轉
    嫁他人承擔之基本法理，自應類推適用民法第217條關於與
    有過失之規定，依各加害行為對損害之原因力及與有過失之
    輕重程度，以定各連帶債務人應分擔之義務，始屬公允合理
    。經查，被告與乙○○為逾越一般普通朋友關係之不正常交往
    ，雖均為侵害原告配偶權之共同原因，然本院審酌乙○○與被
    告交往之初尚未結婚，在追求被告並與其交往後5個月後結
    婚，為達與配偶共同生活，與外遇對象繼續交往之目的，在
    二女間斡旋，併參酌原告主張與原告交往7年之久才結婚，
    則被告與乙○○間之交往，對於造成原告精神上痛苦之原因力
    及程度而言，自有輕重之別，因認其等之內部分擔比例應以
    被告負擔30%、乙○○負擔70%，較為公平適當。準此，原告因
    被告與乙○○之共同侵權行為，雖得請求20萬元之精神慰撫金
    ，然因乙○○應負擔之比例為70%即14萬元，原告復已就乙○○
    應分擔之部分免除其債務，是參照前揭規定及說明，原告應
    僅得再請求被告賠償其6萬元（20萬-14萬＝6萬）之精神慰撫
    金。
五、綜上所述，原告依侵權行為之法律關係，請求被告給付6萬
    元，及自起訴狀繕本送達翌日即110年9月7日（本院卷第19 
     頁送達證書）起至清償日止，按週年利率5%計算之利息，
    為有理由，應予准許；逾此部分之請求，則無理由，應予駁
    回。
六、原告陳明願供擔保，聲請宣告假執行，經核其勝訴部分，因
    所命給付金額未逾50萬元，爰依職權宣告假執行，並依被告
    聲請酌定相當之擔保金額准被告供擔保後免為假執行。至原
    告敗訴部分，因該部分之訴業經駁回，該部分假執行之聲請
    亦失所附麗，應併予駁回。
七、本件事證已臻明確，兩造其餘主張、陳述及所提之證據暨攻
    擊防禦方法，經核與判決結果無影響，毋庸再一一審酌，附
    此敘明。　
八、訴訟費用負擔之依據：民事訴訟法第79條第1項。　　
中　　華　　民　　國　　110 　年　　12　　月　　28　　日
                  民事第五庭    法  官　李杭倫 
以上正本係照原本作成。
如對本判決上訴，須於判決送達後20日內向本院提出上訴狀。
如委任律師提起上訴者，應一併繳納上訴審裁判費。
中　　華　　民　　國　　110 　年　　12　　月　　29　　日
                                書記官　黃怡惠